臺灣高等法院臺中分院刑事裁定　　　　 96年度交抗字第767號
抗　告　人
即受處分人　甲○○
上列抗告人因聲明異議案件，不服臺灣苗栗地方法院中華民國96
年7月26日所為裁定（95年度交聲字第130號）提起抗告，本院裁
定如下:
    主  文
原裁定撤銷，發回台灣苗栗地方法院。
    理  由
一、原審裁定意旨略以：本件異議人甲○○於民國 (下同)95年1
    月5日0時45分許，駕駛車牌號碼822-GY號營業用曳引車，行
    經臺北縣五股鄉○○路182巷18之1號前，拖車擦撞莊欽輝所
    駕駛搭載江礎敬車牌號碼2998- KC號自用小客車，致莊欽輝
    受有頭部挫傷等傷害，異議人於肇事後未留在現場處理，駛
    離一段路程才下車停看，後來發現莊欽輝、江礎敬追來，又
    上車駕駛離開等事實，業據異議人供函其有聽到聲音，下車
    查看復行離開，及被害人江礎敬、莊欽輝指證當時其大聲呼
    喊異議人，異議人不予理會而駕車離去等情明確，復經臺灣
    板橋地方法院95年度交訴字第93號判處異議人肇事使人受傷
    而逃逸罪，處有期徒刑6月在案，異議人於本院訊問時否認
    肇事逃逸犯行，然其於臺灣板橋地方法院審理時則坦白承認
    ，業經調卷核閱無誤，堪信異議人肇事逃逸屬實，足見異議
    人所辯之不可採信。異議人駕車肇事使人受傷而逃逸之違規
    事實，洵堪認定，原處分機關依據修正前道路交通管理處罰
    條例第62條第1項、第65條第1項及違反道路交通管理事件統
    一裁罰基準表之規定，裁處異議人吊銷駕駛執照終身，核無
    違誤，本件異議為無理由，應予駁回。
二、抗告意旨略以：抗告人憑駕駛運輸維生，原處分吊銷駕駛執
    照終身不得考領駕駛執照，對抗告人而言無異是剝奪工作權
    ，跟判終身監禁無異。原處分機關處分之際，已明知道路交
    通管理處罰條例第62條、67條、67條-1就肇事致人受傷而逃
    逸，有關吊銷駕照及重新報考等規定作修改，對違規人較有
    利，為何不能等刑案確定或新法施行後再裁處？又原處分既
    未確定，於處分確定前法律修改，對受處分人較有利，原裁
    定未予審酌「從新從輕」原則，爰請求撤銷原裁定及原處分
    等語。
三、按道路交通管理處罰條例所規定之罰鍰、吊銷駕駛執照之裁
    罰，依94年2月5日公布，自95年2月5日施行之行政罰法第1
    條、第2條規定，係屬行政罰，而非刑罰。次按行政罰法第1
    條、第5條分別規定：「違反行政法上義務而受罰鍰、沒入
    或其他種類行政罰之處罰時，適用本法。但其他法律有特別
    規定者，從其規定」、「行為後法律或自治條例有變更者，
    適用行政機關最初裁處時之法律或自治條例。但裁處前之法
    律或自治條例有利於受處罰者，適用最有利於受處罰者之規
    定」，而道路交通管理處罰條例本身並未設有法律變更比較
    之規定，依該條例所屬之行政罰之性質，自應適用前開行政
    罰法第5條有關法律變更比較之規定，而該條所規定之新舊
    法比較，係以行為時及行政機關最初裁處時之法律有變更為
    前提。查本件違規行為係於95年1月5日發生，道路交通管理
    處罰條例第62條、第67條固於94年12月28日修正公布，並於
    95年7月1日施行，本件違規行為發生時及原處分機關之最初
    裁決時（95年3月7日），均在該條例修正施行之前，即本件
    受處分人「行為時」及「行政機關最初裁處時」，前開條文
    並無變更，原裁定認本件違規事實無新舊法比較問題，而應
    直接適用修正前道路交通管理處罰條例第62條、第67條，固
    屬有據。查原處分機關即交通部公路總局台北區監理所，於
    民國95年3月17日以北監營裁字第40-C00000000號裁處受處
    分人吊銷駕駛執照終身之裁決，原審於民國96年5月8日95
    年度交聲字第130號裁定：「原處分撤銷。本案件移送交通
    部公路總局台北區監理所蘆洲監理站。」上開裁定，並已送
    達受處分人及原處分機關，因未抗告已告確定，該裁定既已
    確定，原處分即應為該裁定撤銷而不存在，乃原審就同一事
    件復又於96年7月26日另為本件駁回異議之裁定，然主文中
    並未有何撤銷原裁定之諭知，僅於理由中附帶敘明「因管轄
    區域權責劃分，本案應為交通部公路總局台北區監理所所管
    轄，前開96年5月8日裁定有誤，應予撤銷」等語，是否適法
    及發生撤銷原確定裁定之效力？顯非無疑；且96年5月8日之
    裁定既已確定，苟依該裁定之旨由原處分機關重為處分，是
    否即有新舊法比較適用而較有利於異議人？諸此，原裁定亦
    有詳究餘地。異議人執詞指摘，雖非有據，然原裁定既有上
    開可議應由本院將原裁定撤銷，並為期調查翔實及維護抗告
    人審級利益，爰將本件發回原審法院更為妥適處理，俾昭折
    服。
據上論斷，應依道路交通案件處理辦法第26條，刑事訴訟法第41
3條前段，裁定如主文。
中　　華　　民　　國　　96　　年 　 9　　 月　　17　  日
            刑事第十庭  審判長法  官  林  照  明
                              法  官  郭  瑞  祥
                              法  官  林  欽  章
上列正本證明與原本無異。
不得再抗告。
                              書記官  許  哲  禎
中　  華　  民　　國　　96　　年 　 9 　  月　  17  　日
